臺灣臺中地方法院刑事判決　　　　　　　96年度訴字第1885號
公　訴　人　臺灣臺中地方法院檢察署檢察官
被　　　告　甲○○
選任辯護人　楊俊彥律師
上列被告因違反毒品危害防制條例案件，經檢察官提起公訴（96
年度偵字第9430號），本院判決如下：
    主    文
甲○○販賣第二級毒品，累犯，處有期徒刑柒年月。扣案之第
二級毒品甲基安非他命貳包（驗餘合計淨重柒拾伍點柒貳柒公
克），均沒收銷燬之；上開毒品外包裝袋貳個、ANYCALL行動電
話壹支（含門號0000000000號SIM卡壹枚）、夾鍊袋壹包，均沒
收。
其餘被訴販賣第二級毒品未遂貳次部分，均無罪。
    事    實
一、甲○○（綽號「小胖」）曾於民國91年間，因違反菸酒管理
    法案件，經臺灣臺南地方法院判處有期徒刑6月，於93年4月
    13日執行完畢。詎猶不知悔改，於96年4月9日某時，受不詳
    年籍，姓名，綽號「阿國」之成年男子之託洽詢代覓第二級
    毒品甲基安非他命（俗稱「男生」）賣主後，旋於96年4月
    10日11時34分，以所有門號0000000000號行動電話（ANYCAL
    L廠牌）撥打賣主即不詳年籍，姓名，綽號「阿翔」成年男
    子使用之門號0000000000號行動電話，探詢甲基安非他命來
    源及價格，獲悉綽號「阿翔」之成年男子有管道得以新臺幣
    （下同）70萬元之進價購得甲基安非他命半公斤，且願以半
    公斤甲基安非他命72萬元之價格加以轉售。甲○○見該出售
    之價錢較一般毒品市價為便宜，如與綽號「阿國」之成年男
    子合資購入後再伺機轉售，顯有獲利之空間，竟意圖營利，
    基於販賣第二級毒品甲基安非他命之犯意，於同日12時21分
    ，以其所有上開行動電話與綽號「阿國」成年男子使用之門
    號0000000000號行動電話通話，告以前開賣主之開價即半公
    斤甲基安非他命72萬元及其願加入與之合資共同購買等情，
    及於同日14時13分，以其所有上開行動電話撥打綽號「阿國
    」成年男子上開行動電話，及於同日15時16分，以其所有上
    開行動電話與綽號「阿國」成年男子使用之門號0000000000
    號行動電話，商議確定其合資購買甲基安非他命之數量為2
    兩，出資額為10萬7千元，並經綽號「阿國」之成年男子應
    允後，其再於同日18時52分以其所有上開行動電話撥打綽號
    「阿翔」之成年男子上開行動電話，約定於同日21時許，在
    其位於臺南市○區○○路1段160號9樓之7住處為上開第二級
    毒品甲基安非他命之交易，旋於同日20時許，綽號「阿翔」
    成年男子即提早來到上址，由綽號「阿翔」成年男子交付第
    二級毒品甲基安非他命半公斤，並向甲○○、綽號「阿國」
    成年男子收取72萬元，經秤重加以分配後有餘，再由甲○○
    出資3千元購買1錢，共分得其所購買之第二級甲基安非他命
    2包約2兩1錢（驗餘合計淨重75.3727公克）。甲○○於販入
    上開第二級甲基安非他命二包後，隨即於同日20時35分，以
    其所有上開行動電話撥打不詳人士使用之門號0000000000號
    行動電話，告知其剛販入甲基安非他命，品質不錯之訊息，
    以招徠有意購毒者與之為第二級毒品交易，再分裝加以出售
    。經警先於96年3月15日就被告所有上開行動電話實施通訊
    監察查悉上情後，再為警於96年4月10日22時30分，在上址
    查獲，並扣得其所有供販賣第二級毒品所用之上開第二級毒
    品甲基安非他命2包（驗餘合計淨重75.3727公克）、其所有
    供販賣第二級毒品所用之上開毒品外包裝袋2個、ANYCALL（
    起訴書誤載MOTOROLA牌）行動電話1支（含門號0000000000
    號SIM卡1枚）、其所有供販賣第二級毒品預備之夾鍊袋1包
    ，及其所有供己施用之第二級毒品甲基安非他命3包（分別
    為含袋毛重3.84公克、1.0公克、0. 32公克）、安非他命吸
    食器1組、第一級毒品海洛因2包（含袋毛重0.66公克、0.62
    公克）、摻有海洛因毒品之香菸2根、與本案犯罪無關之DAS
    HION牌行動電話1支（含門號000000 0000號SIM卡1枚）。
二、案經臺中市警察局第一分局、中部地區巡防局報告臺灣臺中
    地方法院檢察署檢察官偵查起訴。
    理  由
甲、有罪部分：
一、訊據被告甲○○固對其於96年4月10日22時30分，在上址為
    警查獲，並扣得其甫向綽號「阿翔」成年男子購入之第二級
    毒品甲基安非他命2包（驗餘合計淨重75.3727公克）、上開
    毒品外包裝袋2個、夾鍊袋1包、ANYCALL（起訴書誤載MOTOR
    OLA牌）行動電話1支（含門號0000000000號SIM卡1枚）之事
    實，坦白承認，惟矢口否認有何販賣第二級毒品甲基安非他
    之犯行，辯稱：其係與綽號「阿國」成年男子共同合資72萬
    元，向綽號「阿翔」成年男子購買第二級毒品甲基安非他命
    半公斤，並非與綽號「阿翔」成年男子共同販賣第二級毒品
    ，其購入上開第二級毒品甲基安非他命是供己施用，並非用
    以販賣，其只有施用第一、二級毒品而已，沒有販賣毒品云
    云。經查：
  (一)扣案被告向綽號「阿翔」成年男子購入之白色晶體2包【含
    袋毛重38.8公克（扣押物品清單編號1）、含袋毛重38.66公
    克（扣押物品清單編號2）】，經送請內政部警政署刑事警
    察局鑑定結果，因外觀型態均相似，經抽取編號1鑑定，檢
    出第二級毒品甲基安非命成分，驗餘淨重36.90公克，純度
    約98%，有該局96年5月14日刑鑑字第0960066707號鑑定書1
    份附卷可稽。另編號2白色晶體1包，再經本院送請行政院衛
    生署草屯療養院鑑定結果，亦檢出第二級毒品甲基安非命成
    分，驗餘淨重38.4727公克，有該院草療鑑字第0960004316
    號鑑定書1份在卷可按，合計驗餘淨重75.3727公克。
  (二)又被告於警詢、偵查中及本院審理時均一致供稱：其與綽號
    「阿國」成年男子合資向綽號「阿翔」成年男子購買第二級
    毒品甲基安非他命等語，且本案係經警就被告所有上開行動
    電話實施通訊監察後始查獲者，除被告自白、上開扣案之第
    二級毒品甲基安非他命2包及卷附通訊監察譯文外，並無可
    資確定綽號「阿國」、「阿翔」成年男子其人之證據資料可
    查，亦別無他項證據足供調查，被告既於本院審理時就卷附
    通訊監察譯文之證據能力及內容均無異議，關於被告是否意
    圖營利與綽號「阿國」成年男子合資販入第二級毒品甲基安
    非他命再加以出售牟利或販入僅供己施用乙節，自應就該通
    訊監察譯文內容分析加以認定。
  (三)查被告所有門號0000000000號行動電話，自96年4月9日20時
    58分起至96年4月10日22時30分為警查獲時止，與綽號「阿
    國」成年男子使用之門號0000000000號、0000000000號行動
    電話及綽號「阿翔」成年男子使用之門號0000000000號行動
    電話，即有多次通話紀錄，茲摘錄其通話內容，並參以被告
    於本院審理時之供述，分析如下：
    1.96年4月10日11時34分（A係被告，B則為綽號「阿翔」成
      年男子）
      （略）
      B：我不知道，都在睡覺，我剛起來，人家都在睡，我就
         說那個有的話，我就打電話跟你說，晚一點就有啊。
      A：半粒的，你去問。
      B：好啊，我知道，有的話，70，到我們的手。
      A：70。
      B：對啊，到我們的手，你要加上去，你要開72，沒有70
         ，就不要，聽懂嗎？
      A：喔，好啊。
      B：好。
    此係被告向綽號「阿翔」成年男子探詢第二級毒品甲基安非
    他命來源及價格，獲悉綽號「阿翔」成年男子有管道得以70
    萬元之進價購得甲基安非他命半公斤，且轉售之價格為72萬
    元。又被告於本院96年9月12日審理時已供稱：前開譯文「
    到我們的手」，其中「我們」係指綽號「阿翔」成年男子與
    綽號「阿翔」成年男子的朋友而言，意即綽號「阿翔」成年
    男子與其友人之進價為70萬元，非屬售價，公訴意旨認被告
    與綽號「阿翔」成年男子達成每500公克以70萬元仲介價之
    協議，被告得以從中再賺取利潤，容有誤會。
    2.96年4月10日12時21分（A係被告，B則為綽號「阿國」成
      年男子）
      （略）
      A：72，一樣72。
      B：現在有喔？
      A：要晚上，你幾個人要拿？
      B：3個。
      A：可以一起合嗎？
      B：你也要喔？
      A：對啊。
      B：你也要一起合喔，價錢沒有辦法，再軟一點喔？
      A：這樣已經最軟的，他那個用半粒的有差。
      B：1粒多少？
      A：1粒他開到140幾，142那裡，差不多跟半粒的，只有差
         2萬多塊。
      B：跟半粒差2萬多塊，那就拿半粒的就好。
      A：對啊。
      B：我跟你說，半粒，我們拿36，他們也拿36，這樣，你
         看好嗎？你聽的懂我的意思嗎？
      （略）
      B：對啊，不然，我跟你說，你看幾個，72除以13，看價
         錢多少，看你要幾個，拿起來，這樣好嗎？
      （略）
      B：他現在開72是嗎？
      A：對啊。
      B：晚上，我打完電話完，馬上打給你。
      A：反正，72，不要一些有的沒的，一樣合的。
      B：我會開73，我要賺1萬起來。
      （略）
　　　B：那是幾點的？
　　　A：不會很晚，差不多8點以後。
      B：8點以後，才有出門才對。
    此係被告將綽號「阿翔」成年男子之開價（即半公斤甲基安
    非他命72萬元）告以綽號「阿國」成年男子，當天晚上8時
    以後即可交易，並於得知綽號「阿國」成年男子處共有3人
    一同出資購買，乃向綽號「阿國」成年男子表示其欲加入與
    之合資共同購買甲基安非他命毒品，綽號「阿國」成年男子
    亦表示伊將向一同合資之其他友人開價73萬元，單獨從中獲
    取1萬元價差。公訴意旨認被告再與綽號「阿國」成年男子
    達成協議，由被告故意拉高價格為每500公克73萬元，被告
    因此先獲利約2萬5千元，續由其中賺取價差，亦有誤會。
    3.96年4月10日14時13分（A係被告，B則為綽號「阿國」成
      年男子）
      B：喂。
      A：9點那時候啦。
      B：喔，好啦。
      A：我這邊的錢差不多可以拿2個。
      B：好啦，我就按2個給你啦。
      （略）
    此係被告向綽號「阿國」成年男子確定其合資購買甲基安非
    他命毒品的數量為2兩。
    4.96年4月10日15時16分（A係被告，B則為綽號「阿國」成
      年男子）
      A：喂。
      B：我們2個，1個人拿10萬7千啦。
      A：不是11萬喔。
      B：72啊，我們1個人拿10萬零7千啊，就剛好21萬4千。
      A：嗯。
      B：他那裡要50萬又6千。
      A：嗯。
      B：這樣就72了，你現在打給他，馬上打給我，人家在等
         了。
      A：好。
    此係被告與綽號「阿國」成年男子相互商議確定被告、綽號
    「阿國」成年男子及其他綽號「阿國」成年男子之友人等，
    共同合資購買甲基安非他命毒品個別出資額。
    5.96年4月10日18時52分（A係被告，B則為綽號「阿翔」成
      年男子）
      A：喂。
      B：我看計算機你準備一下喔。
      A：你要過來這裡嗎？
      B：嗯，對，這樣比較快。
      A：差不多多久？
      B：我現在在我說的嘉義這裡回去，他們現在在嘉義了。
      A：嗯，這樣要1個小時嗎？
      B：要1個多小時。
      A：算2個小時啦。
      B：嗯，你現在去準備。
      A：那就9點。
      B：嗯，計算機喔，不用很大台，可以用就好，不要太小
         台喔，要秤500的喔。
      A:好啦。
    此係被告與綽號「阿翔」成年男子約定毒品交易時間、地點
    ，綽號「阿翔」成年男子並囑咐被告準備計算機以利當場交
    易所需。
    6.96年4月10日19時46分（A係被告，B則為綽號「阿翔」成
      年男子）
      B：喂。
      A：等一下好了啦。
      B：好啦，我上去上面處理好了。
      A：嗯。
      B：再看你要去那裡處理啦。
      A：在我那裡啦。
      B：在你那裡處理最好了啊，順便看剛剛好。
      A：對啊，等一下交流道你要跟我去嗎？
      B：好啦。
      A：我跟他開72啦。
      B：他會帶錢上來，還是還要跟他下去。
      A：他會帶上來啦。
      （略）
      A：嗯，那個可以嗎？
      B：可以啦，棒的啦。
      A：好啦。
    此係綽號「阿翔」成年男子與被告確定毒品價金如何交付及
    向被告保證毒品品質甚佳。
    7.96年4月10日20時7分（A係被告，B則為綽號「阿翔」成年
      男子）
      B：我轉過去就到了啦。
      A：喔。
      B：你在外面等我啦。
    8.96年4月10日20時9分（A係被告，B則為綽號「阿國」成年
      男子）
      A：喂。
      B：你到了嗎？
      A：到了啦，我車子停好啦。
    此係綽號「阿翔」、「阿國」成年男子分別告知被告已來到
    毒品交易地點即被告上開住處。
    9.96年4月10日20時35分（A係被告，B則為不詳年籍、姓名
      之人）
      B：喂。
      A：東西不錯喔。
      B：喔，你說七仔喔？
      A：不是。
      B：喔，你說男生喔？
      A：嗯，我剛處理好而已。
      B：那我等一下打給你。
      A：好。
    此係被告販入上開第二級甲基安非他命2包後，隨即以行動
    電話通知不詳人士，其剛販入甲基安非他命且品質不錯之訊
    息。
  (四)經由上開通訊監察內容分析，可知被告確實為綽號「阿國」
    成年男子、綽號「阿翔」成年男子居間連繫前開毒品交易情
    事，並與綽號「阿國」成年男子及其友人等人共同向綽號「
    阿翔」成年男子販入半公斤甲基安非他命毒品，由被告分得
    2兩1錢之甲基安非他命，且被告於該毒品交易完成後，短短
    不到半小時之時間內，被告即以所有前開電話對外聯絡告知
    其剛販入之甲基安非他命品質不錯之訊息，以招徠有意購毒
    者與之為第二級毒品之交易，被告若非係意圖謀利而販入，
    當不致有此行止。另參以前開扣案之甲基安非他命毒品純度
    高達98%，亦非屬小量，實足供以稀釋分裝轉售之用，雖尚
    無證據證明被告已有對外售出之具體行為，然被告主觀上確
    係基於販賣之意圖而販入上開第二級毒品甲基安非他命2包
    ，實彰彰甚明。被告上開所辯，無非圖卸刑責之詞，殊無可
    採，事證明確，被告上開犯行洵堪認定，應予依法論科。
二、按甲基安非他命業經公告列為第二級毒品，係毒品危害防制
    條例第2條第2項第2款所稱之毒品。次按所謂「販賣」不以
    販入之後，復行賣出為要件，祗須以營利為目的，購入或賣
    出有一於此，其犯罪即屬成立，最高法院25年非字第123號
    、67年台上字第2500號、68年台上字第606號判例可資參照
    ，被告自始以營利之意圖販入上開第二級毒品甲基安非他命
    ，迄為警查獲時雖尚未賣出，惟其原先之販入行為業已完成
    ，仍屬販賣既遂。核被告所為，係犯毒品危害防制條例第4
    條第2項之販賣第二級毒品罪。其持有之低度行為為販賣之
    高度行為所吸收，不另論罪。查被告曾於91年間，因違反菸
    酒管理法案件，經臺灣臺南地方法院判處有期徒刑6月，於
    93年4月13日執行完畢，此有臺灣高等法院被告前案紀錄表
    及臺灣臺中地方法院檢察署刑案資料查註紀錄表各1份在卷
    可憑，其於5年以內故意再犯本件有期徒刑以上之罪，為累
    犯，應依刑法第47條第1項規定加重其刑，惟因法定本刑中
    無期徒刑部分，依刑法第65條第1項規定不得加重，僅就有
    期徒刑部分加重。爰審酌被告明知第二級毒品甲基安非他命
    係違禁物品，仍予以販賣，助長施用，戕害他人健康，惟念
    其販入後尚未賣出，販賣情節尚輕等一切情狀，量處如主文
    所示之刑，以資懲儆。扣案之甲基安非他命2包（驗餘合計
    淨重75.3727公克），係查獲之第二級毒品，應依毒品危害
    防制條例第18條第1項前段規定，併予宣告沒收銷燬之；上
    開毒品外包裝袋2個、ANYCALL行動電話1支（含門號0000000
    000號SIM卡1枚）係被告所有供犯罪所用之物，應依同條例
    第19條第1項規定，併予宣告沒收。又扣案之夾鍊袋1包，係
    被告所有供販賣第二級毒品犯罪預備之物，應依刑法第38條
    第1項第2款規定，併予宣告沒收。至扣案之第二級毒品甲基
    安非他命3包（分別為含袋毛重3.84公克、1.0公克、0.32公
    克）、安非他命吸食器1組、第一級毒品海洛因2包（含袋毛
    重0.66公克、0.62公克）、摻有海洛因毒品之香菸2根，係
    被告供己施用毒品之物，非供其販賣毒品所用，業經被告供
    明在卷；另被告使用之DASHION牌行動電話1支（含門號0000
    000000號SIM卡1枚），尚乏證據證明係被告所有專供販賣毒
    品所用之物，均與被告本案犯罪無直接關連，均不得併同本
    案宣告沒收，附此敘明。
乙、無罪部分：
一、公訴意旨略以：甲○○於95年7、8月間，另基於販賣第二級
    毒品甲基安非他命之犯意，分別經年籍、姓名不詳，綽號「
    土角」成年男子介紹，至臺中市國道一號中清交流道下方、
    彰化縣鹿港某處，向年籍不詳之成年男子分別購買重至少1
    兩之甲基安非他命各1次（共2次），準備用以加價販賣，然
    到達後均未能順利取得毒品，因認被告涉有違反毒品危害防
    制條例第4條第6項、第2項之販賣第二級毒品未遂罪云云。
二、本件公訴人認被告涉有上開販賣第二級毒品甲基安非他命未
    遂罪嫌，無非係以被告於警詢中之自白，及被告於95年7、8
    月間起，不斷遠至臺中市、彰化縣購買1兩以上之毒品，亦
    係供販賣所需，雖其後未能順利取得毒品，然已聯繫著手，
    應論以未遂刑責，為其論罪之依據。惟訊據被告堅決否認有
    何販賣第二級毒品未遂犯行，辯稱：只有施用毒品，沒有販
    賣毒品等語。
三、按犯罪事實應依證據認定之，無證據不得認定犯罪事實，又
    不能證明被告犯罪或其行為不罰者，應諭知無罪之判決，刑
    事訴訟法第154條第2項、第301條第1項分別定有明文。又認
    定不利於被告之事實，須依積極證據，苟積極證據不足為不
    利於被告事實之認定時，即應為有利於被告之認定，更不必
    有何有利之證據；認定犯罪事實所憑之證據，雖不以直接證
    據為限，間接證據亦包括在內，然而無論直接或間接證據，
    其為訴訟上之證明，須於通常一般之人均不致有所懷疑，而
    得確信為真實之程度者，始得據為有罪之認定，若其關於被
    告是否犯罪之證明未能達此程度，而有合理性懷疑之存在，
    致使無從形成有罪之確信，根據「罪證有疑，利於被告」之
    證據法則，即不得遽為不利於被告之認定。再事實之認定，
    應憑證據，如未能發現相當證據，或證據不足以證明，自不
    能以推測或擬制之方法，以為裁判之基礎，最高法院分別著
    有30年上字第816號、76年台上字第4986號、40年台上字第
    86號判例可資參照。又按被告之自白，不得作為有罪判決之
    唯一證據，仍應調查其他必要之證據，以察其是否與事實相
    符，刑事訴訟法第156條第2項定有明文，立法目的在以補強
    證據之存在，藉以限制合法自白在證據上之價值，俾發現實
    質的真實，即使被告之自白出於任意性，然若別無其他補強
    證據足以擔保其自白與事實相符，該自白仍非刑事訴訟法上
    得據之為認定被告犯罪之唯一證據，當不得單憑此而為被告
    不利之認定。
四、經查，被告於警詢、偵查中固曾自白其於95年7、8月間，分
    別經年籍、姓名不詳，綽號「土角」成年男子介紹，至臺中
    市國道一號中清交流道下方、彰化縣鹿港某處，向年籍不詳
    之成年男子分別購買重至少1兩之甲基安非他命各1次，但均
    未購買成功等情，惟經本院遍查全卷，並無綽號「土角」成
    年男子或上開年籍不詳成年男子之年籍資料在卷，則被告究
    竟有無經人介紹、又究竟有無實際前往臺中市國道一號中清
    交流道下方、彰化縣鹿港某處，各購買重至少1兩之甲基安
    非他命，均屬不明，且起訴書僅記載「土角」其人之綽號，
    並未提供可資調查確定其人之證據，本院無從依卷內資料調
    查得知被告有何其他販入第二級毒品未遂之事實，尚難認被
    告此部分自白與事實相符，自不得以被告此部分自白為有罪
    判決之唯一證據，此外，復查無其他證據足資證明被告有公
    訴人所指之此部分販賣第二級毒品未遂2次之犯行，不能證
    明被告亦有此部分犯罪，依法均應諭知無罪之判決。
據上論斷，應依刑事訴訟法第299條第1項前段、第301條第1項，
毒品危害防制條例第4條第2項、第18條第1項前段、第19條第1項
，刑法第11條、第47條第1項、第38條第1項第2款，判決如主文
。
中　　華　　民　　國　　96　　年　　10　　月　　11　　日
                      臺灣臺中地方法院刑事第11庭
                            審判長法　官  王世華
                                  法　官　莊嘉蕙
                                  法　官　丁智慧
上正本證明與原本無異。
如不服本判決，應於收送達後10日內向本院提出上訴書狀（應敘
述具體理由並附繕本）。上訴書狀如未敘述理由，應於上訴期間
屆滿後20日內補提理由書於本院。
                                書記官  陳淑華
中　　華　　民　　國　　96　　年　　10　　月　　11　　日
附錄本判決論罪之法條全文：
毒品危害防制條例第4條第2項
製造、運輸、販賣第二級毒品者，處無期徒刑或7年以上有期徒
刑，得併科新臺幣7百萬元以下罰金。
